【裁判字號】    99,訴,595
【裁判日期】    990729
【裁判案由】    違反毒品危害防制條例
【裁判全文】
臺灣屏東地方法院刑事判決               99年度訴字第595號
公  訴  人  臺灣屏東地方法院檢察署檢察官
被      告  甲○○
上列被告因違反毒品危害防制條例案件，經檢察官提起公訴（99
年度毒偵字第892 號），嗣因被告就被訴犯罪事實為有罪之陳述
，並聽取當事人之意見後，本院合議庭裁定改由受命法官獨任進
行簡式審判程序並判決如下：
    主  文
甲○○施用第一級毒品，處有期徒刑陸月，如易科罰金，以新臺
幣壹仟元折算壹日；又施用第二級毒品，處有期徒刑月，如易
科罰金，以新臺幣壹仟元折算壹日，扣案之第二級毒品甲基安非
他命壹包（驗前毛重零點伍公克，驗後淨重零點壹零伍公克）
、殘留有第二級毒品甲基安非他命之吸食器壹組、玻璃瓶壹個，
均沒收銷燬。應執行有期徒刑捌月，如易科罰金，以新臺幣壹仟
元折算壹日，扣案之第二級毒品甲基安非他命壹包（驗前毛重零
點伍公克，驗後淨重零點壹零伍公克）、殘留有第二級毒品甲
基安非他命之吸食器壹組、玻璃瓶壹個，均沒收銷燬。
    事  實
一、甲○○前於民國99年間因施用毒品案件，經本院以99年度毒
    聲字第76號裁定送觀察、勒戒，認無繼續施用毒品之傾向，
    於99年3 月30日執行完畢釋放，並由臺灣屏東地方法院檢察
    署檢察官於99年3 月30日以99年度毒偵字第394 號為不起訴
    處分確定。詎其仍不知悔改、戒絕毒品，明知海洛因及甲基
    安非他命分別經公告列為毒品危害防制條例第2 條第1 項第
    1 、2 款之第一級毒品及第二級毒品，不得非法持有、施用
    ，竟分別基於施用第一級毒品海洛因及第二級毒品甲基安非
    他命之犯意，於觀察、勒戒執行完畢釋放後5 年內，在99年
    4 月9 日凌晨1 時許，在屏東縣新埤鄉○○村○○路135 號
    住處，以將甲基安非他命置於玻璃球管內點火加熱吸食燃燒
    後煙氣之方式，施用第二級毒品甲基安非他命1 次，復於上
    開施用第二級毒品後，另行起意施用第一級毒品海洛因1 次
    。嗣於同（9 ）日下午2 時10分許，在其上開住處，為警持
    搜索票查獲，扣得甲基安非他命1 小包（毛重0.35公克，驗
    後淨重0.105 公克）及殘留第二級毒品甲基安非他命之吸食
    器1 組（俗稱水車）、玻璃球1 個，並經其同意採尿送驗，
    檢出海洛因代謝後之嗎啡陽性及甲基安非他命陽性反應，始
    查悉上情。
二、案經屏東縣政府警察局潮洲分局報請臺灣屏東地方法院檢察
    署檢察官偵查起訴。
    理  由
一、本案被告甲○○所犯違反毒品危害防制條例案件，並非法定
    刑為死刑、無期徒刑或最輕本刑3 年以上有期徒刑之罪，亦
    非高等法院管轄第一審之案件，而被告於本院準備程序中就
    被訴事實為有罪之陳述，本院合議庭乃裁定由受命法官獨任
    進行簡式審判程序。又簡式審判程序之證據調查，依刑事訴
    訟法第273 條之2 規定，不受同法第159 條第1 項審判外陳
    述排除之限制，再被告對於卷內之各項證據，亦不爭執證據
    能力，故卷內所列之各項證據，自得作為證據，先予敘明。
二、上揭事實，業據被告於本院審理中坦承不諱，其為警所採集
    之尿液檢體，經送請台灣檢驗科技股份有限公司以酵素免疫
    分析法及氣相層析質譜儀法檢驗，結果呈嗎啡及甲基安非他
    命陽性反應，有該公司99年4 月23日編號KＺ000000000000號
    濫用藥物尿液檢驗報告及尿液送檢人真實姓名對照表各1 份
    在卷足憑；另扣案之甲基安非他命1 小包（毛重0.35公克）
    及殘留第二級毒品甲基安非他命之吸食器1 組（俗稱水車）
    、玻璃球1 個，經屏東縣警察局潮州分局警員以臺灣尖端先
    進生技醫藥股份有限公司毒品簡易快速篩檢試劑檢驗結果，
    其內均殘留甲基安非他命成分，有該局初步檢驗報告單3 紙
    在卷可按，堪認被告前開自白與事實相符。又按毒品危害防
    制條例於92年7 月9 日修正公布，其中第20條、第23條將施
    用毒品之刑事處遇程序，區分為「初犯」、「5 年內再犯」
    、「5 年後再犯」，而依立法理由觀之，僅限於「初犯」、
    「5 年後再犯」，始應先經觀察、勒戒或強制戒治程序，倘
    被告於5 年內已再犯，經依法追訴處罰，縱其第3 次（或第
    3 次以上）再度施用毒品之時間，在初犯經觀察、勒戒或強
    制戒治執行完畢釋放5 年以後，已不合於「5 年後再犯」之
    規定，且因已於「5 年內再犯」，顯見其再犯率甚高，原實
    施觀察、勒戒或強制戒治，已無法收其實效，即應依該條例
    第10條處罰，最高法院95年5 月9 日95年度第7 次刑事庭會
    議決議可資參照。查被告於99年間因施用毒品案件，經本院
    以99年度毒聲字第76號裁定送觀察、勒戒，認無繼續施用毒
    品之傾向，於99年3 月30日執行完畢釋放，並由臺灣屏東地
    方法院檢察署檢察官於99年3 月30日以99年度毒偵字第394
    號為不起訴處分確定之事實，有臺灣屏東地方法院檢察署刑
    案資料查註紀錄表、臺灣高等法院被告全國前案紀錄表各1
    份在卷可按，是被告於觀察、勒戒執行完畢釋放後，5 年內
    再犯本件施用毒品案件，檢察官自應依法追訴。
三、查海洛因、甲基安非他命分屬毒品危害防制條例第2 條第2
    項第1 款、第2 款所規定之第一級毒品及第二級毒品。是核
    被告前開所為，分別係犯毒品危害防制條例第10條第1 項施
    用第一級毒品及同條第2 項之施用第二級毒品罪。其持有毒
    品復進而施用，持有毒品之低度行為，各為施用毒品之高度
    行為所吸收，均不另論罪。被告所犯上開2 罪，犯意各別，
    行為互殊，應予分論併罰。爰審酌被告施用毒品，足以戕害
    其身心，滋生其他犯罪，且前有1 次施用毒品前科，經送觀
    察勒戒，猶不知戒絕毒品，惟念其坦承犯行，且施用毒品行
    為於本質上係屬自我戕害行為，反社會性之程度尚屬較低等
    一切情狀，各量處如主文所示之刑，並均諭知如易科罰金之
    折算標準，及定應執行刑與易科罰金之折算標準。至扣案之
    甲基安非他命1 小包（毛重0.35公克，驗後淨重0.105 公克
    ）及殘留第二級毒品甲基安非他命之吸食器1 組（俗稱水車
    ）、玻璃球1 個，其上均殘留有不可析離之第二級毒品甲基
    安非他命成分，業如前述，並有高雄醫學大學附設中和紀念
    醫院編號9907-63 、9907-64 、9907-65 號檢驗報告各一紙
    附審卷可按，均應依毒品危害防制條例第18條第1 項規定諭
    知沒收銷燬。
據上論斷，應依刑事訴訟法第273 條之1 第1 項、第299 條第1
項前段，毒品危害防制條例第10條第1 項、第2 項、第18條第1
項前段，刑法第11條、第41條第1 項前段、第51條第5 款，判決
如主文。
本案經檢察官劉昀到庭執行職務。
中    華    民    國    99    年    7     月    29    日
                    刑事第一庭  法  官  涂裕洪
以上正本證明與原本無異。
如不服本判決應於收受判決後10日內向本院提出上訴書狀，並應
敘述具體理由；其未敘述上訴理由者，應於上訴期間屆滿後20日
內向本院補提理由書（均須按他造當事人之人數附繕本）「切勿
逕送上級法院」。
中    華    民    國    99    年    7     月    29    日
                                書記官  卓春成
附錄本判決論罪科刑法條：
毒品危害防制條例第10條第1、2項：
施用第一級毒品者，處6月以上5年以下有期徒刑。
施用第二級毒品者，處 3 年以下有期徒刑。

司法院資訊處製作；財團法人民間司法改革基金會備份。
